臺灣板橋地方法院民事判決　九十年度訴字第一六二一號
　　原　　　告　甲○○
　　被　　　告　乙○○
右當事人間請求侵權行為損害賠償事件，本院判決如左：
    主      文
原告之訴及假執行之聲請均駁回。
訴訟費用由原告負擔。
    事      實
甲、原告方面：
一、聲明：被告應給付原告新台幣（下同）一百四十三萬七千五百零四元及自起訴狀
    繕本送達被告之翌日起至清償日止，按週年利率百分之五計算之利息。並陳明願
    供擔保請准宣告假執行。
二、陳述：
  (一)被告於民國八十八年四月二十九日下午二時許，在台北縣新莊市○○街三十三巷
    口，駕駛車牌號碼Ｋ四－三五五二號自用小客車倒車時，本應注意汽車倒車時，
    應顯示倒車燈光或手勢後，謹慎緩慢後倒，並應注意其他車輛及行人，而依當時
    天候晴朗、日間自然光線、巷弄道路、路面乾燥無缺陷、無障礙物、視距良好、
    無號誌、無標誌等情狀，並無不能注意之情事，竟疏於注意，貿然倒車，致其所
    駕自用小客車之右後車尾撞及站立於前開巷口之原告，原告因而倒地並遭被告所
    駕車輛拖行數公尺，致受有頭皮裂傷六公分、右側第二肋骨骨折、右橈骨、尺骨
    骨折、第十一、十二胸椎壓迫性骨折之傷害，經檢察官起訴後由台灣高等法院以
    八十九年度交上易字第二四四號刑事判決判處有期徒刑三月確定。
  (二)原告因被告之過失行為，自八十八年四月三十日受傷住院診療，當時經診斷為右
    側橈骨遠端骨折、第十二胸椎壓迫性骨折，半年後即八十八年十月二十一日病情
    狀況相同，並另有第十一節胸椎壓迫性骨折，至九十年四月二十六日診斷發現病
    況加重，有失眠背部疼痛等症狀，且胸椎十、十一、十二節變形骨折、胸椎、腰
    椎骨折，經醫囑應復健治療，又醫生面告原告之病情將日益加重，爾後恐有下體
    癱瘓之虞，依民法第一百八十四條第一項前段、第一百九十三條第一項及第一百
    九十五條第一項規定，被告自應負侵權行為責任，請求之項目及金額分述如下，
    共計一百四十三萬七千五百零四元：
    1.醫療費用部分：共計三十八萬七千五百零四元，包括原告自八十八年受傷住院
      以來迄今花費之醫療費用共三萬七千五百零四元，以及未來十年之復健費用三
      十五萬元，蓋按原告病體恢復之速度及將來恐有癱瘓之虞等情以觀，原告有持
      續進行復健之必要，以每年三萬五千元及至少應作十年復健療程計算，此部分
      之開銷即為三十五萬元。
    2.薪資減少之損失：原告自六十八年九月十五日起任職於訴外人友聯產物保險股
      份有限公司（以下稱友聯公司）迄今，業已成為該公司台北分公司協理，惟本
      件車禍發生後，原告在家休養長達二個月，後續並密集復健二個月，致該年無
      法評定考績，而原告任職部門之人員於八十九年二月份均有調薪，副理級者加
      薪六千元、主任級加薪五千元、襄理級加薪三千元等，依公司規定協理級應能
      調薪至少一萬元，原告薪資卻因被告之侵權行為未獲調整，則發生車禍迄今三
      十個月，原告業已受有薪資減少之損失三十萬元，又原告服務於公司已二十二
      年有餘，若至退休依勞動基準法之規定可獲四十五個基數，則退休金亦因此有
      四十五萬元之損失，合計共七十五萬元。原告任職之友聯公司係依考績為調薪
      之依據，而原告所請公傷假計達三十六日，全年工作日數已因公傷假未能上班
      無法全勤，顯然有影響考績之重要因素，自非如被告所稱限於工作規則第九十
      五、九十六條之情形始會影響考績結果，又被告自行推斷未能加薪係其他因素
      所致，而何謂「其他因素」亦無實據證明，顯有旺加臆測之情。原告自六十八
      年起即於友聯公司擔任業務員，迄今已有二十三年，自始即為該公司員工，所
      謂經理，僅係職務上名稱，實際上仍屬勞工，當無庸置疑，故原告依法核算四
      十五個基數之退休金損失，於法並無不合。
    3.精神慰撫金部分：原告因本次車禍受傷後經常失眠背痛而無法久站久坐，為療
      養身體耗費時間精神甚鉅，因而請求精神慰撫金三十萬元。
三、證據：提出本院八十九年度交易字第九三號刑事判決影本一件、行政院國軍退除
    役官兵輔導委員會台北榮民總醫院診斷證明書影本三紙、醫療費用收據共十八紙
    、活水健康世界廣告單一份、八十八年度扣繳暨免扣繳憑單影本一紙、請假單影
    本三張、員工薪資明細表影本一份、委任經理人及顧問薪資明細表影本一份、營
    業人員業績表影本一件、勞工保險卡影本一紙、照片四張、友聯公司工作規則影
    本一份為證。
乙、被告方面：
一、聲明：如主文所示，並陳明如受不利判決，願供擔保請准免為假執行。
二、陳述：
  (一)原告之胸椎第十一、十二節部分，係輕度楔狀變形（即輕度壓迫性骨折），此業
    經台灣高等法院函查台北榮民總醫院回覆在案，是原告指稱伊因胸椎十一、十二
    節變形骨折，爾後有下體癱瘓之虞，至少應作十年復健治療，費用達三十五萬元
    云云，顯與事實有所出入，毫無足採。
  (二)本件原告業已依強制汽車責任保險，向被告之子投保之泰安產物保險股份有限公
    司新莊理賠中心，領得保險金四十六萬四千元，依強制汽車責任保險法第三十條
    之規定，被告就此得主張自損害賠償金額中予以扣除。
  (三)原告請求其因傷未致加薪及退休金之損失部分，因其起訴時未據主張，已屬訴之
    變更，被告不予同意。況按損害賠償，以有損害之發生及有責任原因之事實，並
    二者之間，有相當因果關係為成立要件。故原告所主張損害賠償之債，如不合於
    此項成立要件者，即難謂有損害賠償請求權存在。又所謂相當因果關係，係指依
    經驗法則，綜合行為當時所存在之一切事實，為客觀之事後審查，認為在一般情
    形下，有此環境、有此行為之同一條件，均可發生同一之結果者，則該條件即為
    發生結果之相當原因，反之，若在一般情形下，有此同一條件存在，而依客觀之
    審查，認為不必皆發生此一結果者，其行為與結果間即無相當因果關係。本件原
    告與訴外人友聯公司間，係屬委任關係，原告因公受傷，而向友聯公司請公假，
    公假期間公司亦繼續給付原告薪資，則友聯公司若因原告之公傷而不調整原告之
    薪資，係原告與友聯公司之委任契約糾紛，與被告之侵權行為並無相當因果關係
    ，蓋被告之侵權行為，並不當然發生原告不被調薪之結果。況原告既係委任關係
    之經理人，則非勞動基準法第二條第一款所稱之勞工，又何能謂有退休金之損失
    ？退步言之，縱認原告係勞動基準法第二條第一款所稱之勞工，惟保險業係自八
    十七年四月一日始起適用勞動基準法，是原告請求以四十五個基數計算退休金之
    損失，亦於法不合。
三、證據：提出台灣高等法院八十九年度交上易字第二四四號刑事判決影本一件為證
    。
丙、本院依職權調取台灣高等法院八十九年度交上易字第二四四號過失傷害刑事卷宗
    全部（含本院八十九年度交易字第九十三號刑事卷宗及台灣板橋地方法院檢察署
    八十八年度他字第一八三八號及八十九年度偵字第一五一二號偵查卷宗），函請
    行政院國軍退除役官兵輔導委員會台北榮民總醫院（以下簡稱台北榮民總醫院）
    評估原告於九十年四月二十六日至復健科一事就診與本件車禍所受傷勢之關聯性
    ，另函詢原告任職之友聯保險公司說明原告因本件車禍請假之日數、八十八年度
    平均年收入及該公司員工八十八年度加薪之情形暨原告未獲加薪之原因為何。
    理      由
一、原告原起訴主張被告應給付八十五萬七千五百零四元，後於起訴狀繕本送達被告
    後，將訴之聲明變更為被告應給付原告一百四十三萬七千五百零四元，此屬擴張
    應受判決事項之聲明，核與民事訴訟法第二百五十五條第一項第三款規定相符，
    依法自應准許，核先敘明。
二、原告起訴主張被告於八十八年四月二十九日下午二時許，在台北縣新莊市○○街
    三十三巷口，駕駛車牌號碼Ｋ四－三五五二號自用小客車倒車時，本應注意汽車
    倒車時，應顯示倒車燈光或手勢後，謹慎緩慢後倒，並應注意其他車輛及行人，
    而依當時天候晴朗、日間自然光線、巷弄道路、路面乾燥無缺陷、無障礙物、視
    距良好、無號誌、無標誌等情狀，並無不能注意之情事，竟疏於注意，貿然倒車
    ，致其所駕自用小客車之右後車尾撞及站立於前開巷口之原告，原告因而倒地並
    遭被告所駕車輛拖行數公尺，致受有頭皮裂傷六公分、右側第二肋骨骨折、右橈
    骨、尺骨骨折、第十一、十二胸椎壓迫性骨折之傷害，經檢察官起訴後由台灣高
    等法院以八十九年度交上易字第二四四號刑事判決判處有期徒刑三月確定，爰本
    於侵權行為損害賠償之法律關係，訴請被告賠償醫療費用、薪資減少之損失及精
    神慰撫金共計一百四十三萬七千五百零四元。被告固對過失傷害原告一事不爭執
    ，惟對於原告請求之金額，則以：原告請求未來十年之復健費用三十五萬元部分
    ，未經醫療機關證明，並無足採；被告任職之友聯公司縱因被告受傷而未予調薪
    ，此亦屬原告與友聯公司間之委任契約糾紛，與被告之侵權行為間並不具相當因
    果關係，況原告係委任關係之經理人，並非勞動基準法所稱之勞工，自難謂有退
    休金之損失；再者，原告業已依強制汽車責任保險，向被告之子投保之泰安產物
    保險股份有限公司新莊理賠中心，領得保險金四十六萬四千元，依強制汽車責任
    保險法第三十條之規定，被告就此得主張自損害賠償金額中予以扣除等語，資為
    抗辯。
三、原告主張被告於八十八年四月二十九日下午二時許，在台北縣新莊市○○街三十
    三巷口，駕駛車牌號碼Ｋ四－三五五二號自用小客車倒車時，本應注意汽車倒車
    時，應顯示倒車燈光或手勢後，謹慎緩慢後倒，並應注意其他車輛及行人，而依
    當時天候晴朗、日間自然光線、巷弄道路、路面乾燥無缺陷、無障礙物、視距良
    好、無號誌、無標誌等情狀，並無不能注意之情事，竟疏於注意，貿然倒車，致
    其所駕自用小客車之右後車尾撞及站立於前開巷口之原告，原告因而倒地並遭被
    告所駕車輛拖行數公尺，致受有頭皮裂傷六公分、右側第二肋骨骨折、右橈骨、
    尺骨骨折、第十一、十二胸椎壓迫性骨折之傷害，經檢察官起訴後由台灣高等法
    院以八十九年度交上易字第二四四號刑事判決判處有期徒刑三月確定之事實，業
    據提出本院八十九年度交易字第九三號刑事判決影本一件及行政院國軍退除役官
    兵輔導委員會台北榮民總醫院診斷證明書影本三紙為證，且為被告所不爭執，復
    經本院依職權調取台灣高等法院八十九年度交上易字第二四四號過失傷害刑事卷
    宗全部（含本院八十九年度交易字第九十三號刑事卷宗及台灣板橋地方法院檢察
    署八十八年度他字第一八三八號及八十九年度偵字第一五一二號偵查卷宗）核閱
    無訛，是原告上開主張，堪信為真。
四、按因故意或過失，不法侵害他人之權利者，負損害賠償責任；不法侵害他人之身
    體、健康、名譽或自由者，對於被害人因此喪失或減少勞動能力或增加生活上之
    需要時，應負損害賠償責任，且被害人就其非財產上之損害，亦得請求賠償相當
    之金額，民法第一百八十四條第一項前段、第一百九十三條第一項及第一百九十
    五條定有明文。被告因過失傷害原告，致原告受有頭皮裂傷六公分、右側第二肋
    骨骨折、右橈骨、尺骨骨折、第十一、十二胸椎壓迫性骨折之傷害，業如前述，
    則原告依上開規定請求被告負損害賠償責任，於法洵無不合。惟就原告請求之各
    項費用應否准許，茲分述如后：
  (一)醫療費用部分：
    1.就原告主張自八十八年受傷住院以來迄今業已支出之三萬七千五百零四元部分
      ：原告就此部分之主張，業據提出醫療費用收據共十八紙為證，惟其中收據日
      期為八十八年十月二十六日之三百元部分、八十八年五月七日之一百八十元部
      分、八十八年五月二十日之四百元部分、八十八年十月二十一日之八十元部分
      、九十年四月二十六日之八十元部分及八十八年五月七日之四百八十元部分，
      因各該收據上所載之收費項目均為「證書費」，尚難認屬本件車禍所生之必要
      醫療費用，又收據日期為八十八年四月二十九日之其中一百二十元部分，所載
      項目為「（減）記帳」，原告並未實際支出該筆金額，均應予剔除。是原告得
      請求被告負擔已支出之醫療費用，於三萬五千八百六十四元之範圍內，為有理
      由，應予准許，逾前開數額部分，則屬無據。
    2.至於原告主張未來十年之復健費用三十五萬元部分，雖據原告提出活水健康世
      界廣告單一份為證，並經台北榮民總醫院陳天雄醫師鑑定原告目前背痛之症狀
      ，應為車禍受傷之後遺症之一，此有該院九十年十月十八日（九十）北總行字
      第一○二七九號函在卷可憑，惟查原告並未繼續接受台北榮民總醫院之復健治
      療，亦已逾一年未至骨科門診追蹤，此另有該院九十年八月二十七日（九十）
      北總行字第○八一二一號函可參，衡以原告於準備程序中自承：「．．．未來
      的部分，是我現在只能從事游泳的運動，可預期這些費用必須要花費的。我有
      去榮總的復健科，但他們使用電療方式，對我沒有幫助，醫生建議我到我痛到
      沒辦法走時，才能用手術，至於復健只是延緩病情的惡化。但醫生也無法開出
      證明說我必須接受水療的方式。．．．。」等情，當認原告目前背痛之症狀縱
      為車禍之後遺症，然原告對於應行何種治療、期間及花費各為若干等節，均未
      能舉證以實其說，而以游泳方式進行復健，則為原告自行認定，並無任何醫囑
      認為有此必要，一年三萬五千元之計算標準，復僅係原告單方面以民間游泳池
      館一年收取之會費標準為據，自不足採，是尚難認原告請求被告支付此筆費用
      為有理由。
  (二)薪資損失部分：原告主張因本件車禍發生後，在家休養長達二個月，後續並密集
    復健二個月，致該年無法評定考績，而原告任職部門之人員於八十九年二月份均
    有調薪，副理級者加薪六千元、主任級加薪五千元、襄理級加薪三千元等，依公
    司規定協理級應能調薪至少一萬元，原告薪資卻因被告之侵權行為未獲調整，則
    發生車禍迄今三十個月，原告業已受有薪資減少之損失三十萬元，又原告服務於
    公司已二十二年有餘，若至退休依勞動基準法之規定可獲四十五個基數，則退休
    金亦因此有四十五萬元之損失，合計共七十五萬元之事實部分，固據提出八十八
    年度扣繳暨免扣繳憑單影本一紙、請假單影本三張、員工薪資明細表影本一份、
    委任經理人及顧問薪資明細表影本一份、營業人員業績表影本一件、勞工保險卡
    影本一紙、照片四張、友聯公司工作規則影本一份為證，惟查：原告業於八十八
    年二月一日調薪一萬元，同年十二月一日晉升協理以來，並未曾調薪，現支薪給
    本俸每月七萬元津貼六千元，依據公司薪級標準，協理級每次調薪每月級距分別
    為二千元、三千元、四千元不等，又該公司之調薪並非每年固定實施，在檢討薪
    資時，係視年度各該單位經營績效，薪資市場之變化為主要考慮依據，各級人員
    則依其差勤狀況、工作表現、品德操守及其已領薪資水準綜合評定作調薪多寡之
    考量，原告因車禍於八十八年四月三十日起請公傷假計三十六天，直至八十八年
    六月一日止，惟身心並未完全復原，尚需時日調養，故八十八年及八十九年皆未
    能將其納入調薪考量，且其後因保險市場情況欠佳亦未作全面調整薪資，此有友
    聯公司九十一年二月二十二日（九一）友北字第九一一一號函附卷可參，可見調
    薪與否之決定權在於訴外人友聯公司，且其決定因素並非單一以出缺勤記錄為據
    ，尚須視公司整體營業績效、薪資市場結構及個人業績表現等項綜合評定，亦即
    被告之侵權行為並不當然導致原告未獲加薪之結果，換言之，縱算原告受有如其
    主張未能加薪之損害，該項損害之發生與被告不法侵害之行為間，亦乏相當因果
    關係，則原告據以請求被告賠償，即屬無據。原告另主張受有四十五萬元退休金
    減少之損害部分，亦同上開理由而認為於法未合。
  (三)精神慰撫金三十萬元部分：查原告因被告之過失行為，致受有如前所述之傷害，
    其精神上所受痛苦，不可謂之不大，惟本院審酌兩造之身分地位、智識水準、經
    濟狀況及原告所受傷害程度暨其他實際情況，認原告請求給付給付精神慰撫金三
    十萬元，核屬過高，應減為二十萬元，方屬公允，故逾此範圍之請求自不應准許
    。
  (四)綜上所述，原告得請求之財產上及非財產上損害賠償，包括醫療費用三萬五千八
    百六十四元及精神慰撫金二十萬元，合計共二十三萬五千八百六十四元。
五、惟按「保險人依本法規定給付之保險金，視為加害人或被保險人損害賠償金額之
    一部分；加害人或被保險人受賠償請求時，得扣除之。」，強制汽車責任保險法
    第三十條定有明文，被告抗辯原告因本件車禍之發生，業自被告之子投保之泰安
    產物保險股份有限公司新莊理賠中心，領得保險金四十六萬四千元之事實，為原
    告於準備程序中所自認，是被告之抗辯，堪予採信。而原告依前所述，雖得請求
    被告賠償二十三萬五千八百六十四元，惟其既已自保險公司領得四十六萬四千元
    ，兩相扣抵之結果，應認被告對於原告之上開請求，業已清償完畢，是原告再行
    請求被告賠償，自顯無據。從而原告之本件請求，為無理由，不應准許。
六、原告之訴既經駁回，其假執行之聲請即失所附麗，應併予駁回。
七、結論：本件原告之訴為無理由，依民事訴訟法第七十八條，判決如主文。
中　　　華　　　民　　　國　　九十一　　年　　　五　　　月　　二十一　　日
                                臺灣板橋地方法院民事第二庭
~B審判長法      官  陳忠行
~B      法      官  崔玲琦
~B      法　　　官　劉元斐
右為正本係照原本作成
如對本判決上訴，須於判決送達後廿日內向本院提出上訴狀
中　　　華　　　民　　　國　　九十一　　年　　　五　　　月　　二十七　　日
~B法院書記官　洪惠玲
